【裁判字號】    91,交訴,188
【裁判日期】    920109
【裁判案由】    公共危險
【裁判全文】
臺灣臺中地方法院刑事判決                        九十一年度交訴字第一八八號
    公  訴  人  臺灣臺中地方法院檢察署檢察官
    被      告  甲○○  男三十.
右列被告因公共危險案件經檢察官提起公訴（九十一年度調偵字第一四八號），本院
判決如左：
    主      文
甲○○駕駛動力交通工具肇事，致人受傷而逃逸，累犯，處有期徒刑拾月。
    事      實
一、張麗華於民國（下同）八十五年間因傷害案，經判處有期徒刑九月，於八十五年
    十月三十日執行完畢，猶不知悔改，其為金泉企業有限公司（下稱金泉公司）之
    送貨員，為從事駕駛業務之人。其於八十八年十一月四日十六時許，駕駛車牌號
    碼ＯＪ－９３１７號屬動力交通工具之自用小貨車，沿台中市○○路由北往南方
    向行駛，途經台中市○○路二一號前，欲超越同方向由張培蘭所騎乘車牌號碼Ｊ
    ＱＲ－７２１號機車時，不慎與張培蘭機車發生擦撞，致張培蘭人車倒地後，受
    有右膝表皮傷四乘二點五公分、右手肘表皮傷五乘二公分之傷害（業務過失傷害
    部分經檢察官另為不起訴處分）。詎甲○○駕駛動力交通工具肇事，致張培蘭受
    傷後，雖下車察看，惟未及時採取救護行為及報警處理，即逕自駕車逃逸。
二、案經張培蘭訴請台灣台中地方法院檢察署檢察官偵查起訴。
    理      由
一、訊據被告甲○○固坦承與告訴人張培蘭發生車禍致張培蘭成傷之事實，惟矢口否
    認涉有肇事逃逸犯行，於偵查中及本院審理時，辯稱：肇事後伊有下車問張培蘭
    有無怎樣，張培蘭說不要去醫院，看伊要賠多少，但伊回答沒辦法，就告訴張培
    蘭你有車牌號碼，去告好了等語。經查，被告於肇事後僅在車上回頭察看，並未
    下車一情已據告訴人於八十九年四月六日提出告訴時指述在卷，且被告車牌係由
    當時在肇事現場附近之一名男子所抄錄，亦據告訴人指述在卷，並經被告坦承未
    曾留下姓名與電話號碼與告訴人等語在卷，復有警員之職務報告附卷可稽。參以
    車牌號碼ＯＪ－９３１７號之自用小貨車於肇當時乃金泉公司所有，且並非由特
    定之人使用，已據證人即金泉公司之總經理鄭聰課於偵查中證述在卷。從而，苟
    肇事當時，員警並未馬上聯絡金泉公司，並與該公司總經理鄭聰課取得聯繫求證
    ＯＪ－９３１７號自用小貨車使用人資料，僅有該車牌號碼而無被告之姓名、聯
    絡方法等資料，實難據以認定肇事者即為被告，是被告於肇事當時有逃逸之故意
    甚明。再警員九十一年五月九日之職務報告書，雖曾載明：「發生車禍後甲○○
    有下車查看，並向張培蘭表示，因趕著送瓦斯，他會負責的，說完後即開車離去
    」等語，惟其於九十一年九月十三日於偵查中則證述：「我到現場時先問張培蘭
    有無受傷是否要送醫？他說不用。我問肇事者？他說他趕著送瓦斯先離開，並沒
    有提起甲○○是否有下車，且被告的車牌是一名路人抄給他的」等語，互核警員
    之上開證述與職務報告內容，對於被告是否下車一節有所出入，警員雖答稱係因
    時間太久記憶糢糊之故，且職務報告係依據告訴人口述而製作，然警員製作職務
    報告之日期為九十一年五月九日，距離案發已有一年半之時間，則其就記憶所及
    ，對於此部分所做之職務報告內容是否完全正確即值商榷。參以告訴人為本件之
    當事人，對於案發經過記憶較為深刻，且於提出告訴時，係申告傷害部分，並非
    以被告肇事逃逸為告訴重點，又被告並未留下姓名、聯絡方式予告訴人，且車牌
    號碼係路人抄錄一情，則告訴人此部分指述之真實性，顯較被告之抗辯為可採。
    此外，復有行政院衛生署臺中醫院診斷證明書一紙、記載車牌之日曆紙一紙、附
    卷可稽。按刑法第一百八十五條之四之肇事逃逸罪，以駕駛動力交通工具肇事，
    有致人死傷而逃逸之事實，為其構成要件，不以行為人明知被害人有死傷情形為
    必要，亦不以被害人為無自救能力人為必要（最高法院九十一年台上字第一三七
    號、九十年台上字第六七八六號判決意旨參照），至肇事者是否有遺棄之故意，
    其離去之原因為何，則非所問（最高法院九十年台上字第二一九一號判決意旨參
    照），考其立法目的即在促使駕駛人於肇事後能對被害人即時救護，以減少死傷
    之惡化，此觀該法條之立法目的，以及道路交通管理處罰條例第六十二條規定內
    容自明，可見該兩條規範意旨應屬相同。
    綜上所述，被告所辯委無足採，本案事證明確，被告犯行堪予認定。
二、核被告吳明輝所為，係犯刑法第一百八十五條之四之肇事逃逸罪。查被告曾於八
    十五年間因傷害案，經判處有期徒刑九月，於八十五年十月三日執行完畢，有台
    灣台中地方法院檢察署刑案資料查註紀錄表一份附卷可稽，其於五年內，再犯有
    期徒刑以上之本罪，為累犯，依刑法第四十七條之規定加重其刑，爰審酌被告肇
    事致人受傷未即時救護，惡性非輕，犯後又否認犯行等一切情狀，量處如主文所
    示之刑。
據上論斷，應依刑事訴訟法第二百九十九條第一項前段、刑法第一百八十五條之四、
第四十七條，判決如主文。
中     華     民     國     九十二    年       一       月      九      日
                                    臺灣臺中地方法院交通法庭
                                        法  官  郭  德  進
右正本證明與原本無異。
如不服本判決，應於判決送達後十日內向本院提出上訴狀( 應附繕本 )，上訴於臺灣
高等法院臺中分院。
                                        書記官
中     華     民     國     九十二    年       一       月     十三     日
刑法第一百八十五條之四：
駕駛動力交通工具肇事，致人死傷而逃逸者，處六月以上五年以下有期徒刑。
                                                                        Ａ


司法院資訊處製作；財團法人民間司法改革基金會備份。
